臺灣桃園地方法院刑事判決　　　　　　　95年度易字第1128號
公　訴　人　臺灣桃園地方法院檢察署檢察官
被　　　告　乙○○
　　　　　　　　　　3樓
　　　　　　　　　　1樓
上列被告因竊盜等案件，經檢察官提起公訴（九十五年度偵字第
一二二六六號），本院判決如下：
    主  文
乙○○無罪。
    理  由
一、公訴意旨略以︰被告乙○○與另案被告林聰儒（另經檢察官
    移送本院併案審理）共同基於意圖為自己不法所有之概括犯
    意聯絡，先於民國九十四年七月七日或八日某時許，二人共
    乘車號CY-5708 號自用小客車，前往桃園縣桃園市○○街一
    九一號之告訴人甲○○所經營之優旎美容院，趁該美容院後
    門未上鎖之際，以另案被告林聰儒在門外把風之方式，由被
    告乙○○翻越牆垣後無故侵入該美容院內，徒手竊取告訴人
    甲○○所有之現金新臺幣（下同）三千元，得手後離去；復
    於九十四年八月十五日凌晨三時許，二人共乘前開自小客車
    ，前往桃園縣桃園市○○街五十三號一樓之汎達企業有限公
    司（下稱汎達公司），由另案被告林聰儒進入該公司內（侵
    入建築物部分，未據告訴），徒手竊取現金二萬餘元、電腦
    液晶螢幕三星型式一台、奇美型式一台、電腦主機一台，被
    告乙○○則協助搬運前開物品，得手後離去。嗣另案被告林
    聰儒因另案在押為警借提出所訊問時，主動向警方供出上情
    。因認被告乙○○涉有刑法第三百零六條第一項之侵入建築
    物罪嫌、刑法第三百二十一條第一項第二款之踰越牆垣竊盜
    罪及刑法第三百二十條第一項之普通竊盜罪嫌云云。
二、按犯罪事實應依證據認定之，無證據不得認定犯罪事實；又
    不能證明被告犯罪者，應諭知無罪之判決，刑事訴訟法第一
    百五十四條第二項及第三百零一條第一項分別定有明文。又
    按刑事訴訟法上所謂認定犯罪事實之證據，係指足以認定被
    告確有犯罪行為之積極證據而言，如未能發現相當證據或證
    據不足以證明，自不能以推測或擬制之方法，以為裁判基礎
    （最高法院二十九年上字第三一五號及四十年台上字第八
    十六號判例意旨可資參照）。復按刑事訴訟上證明之資料，
    無論其為直接或間接證據，均須達於通常一般之人均不致有
    所懷疑，而得確信其為真實之程度，始得據為有罪之認定，
    若其關於被告是否犯罪之證明未能達此程度，而有合理懷疑
    之存在，致使無從形成有罪之確信，根據「罪證有疑，利於
    被告」之證據法則，即不得遽為不利被告之認定（最高法院
    七十六年台上字第四九八六號判例意旨可資參照）。再依刑
    事訴訟法第一百五十四條所規定之無罪推定原則及證據裁判
    原則，並非僅為被告個人之訴訟利益而設，尤其重在發現真
    實以求國家刑罰權之正確行使。若無足可證明被告從事犯罪
    構成要件之積極證據，無論假定某一被告為犯人而命其自證
    無罪，藉以過濾及鎖定特定犯罪人，或推測被告涉及之某項
    罪名，而依其自辯過程蒐求該被告生活經歷資料，藉以判斷
    其究竟有無構成特定犯罪，俱非法之所許。
三、訊據被告乙○○堅決否認於上揭時地有何侵入建築物、踰越
    牆垣竊盜及普通竊盜之犯行，辯稱：我沒有和林聰儒去桃園
    市○○街一九一號之優旎美容院行竊，也沒有和林聰儒去汎
    達公司行竊，我不知道林聰儒為何會說和我一起去偷東西，
    我懷疑可能是因為當時林聰儒被關，他怕我在外面另交別的
    男友，所以才會說我也有和他一起去偷，讓我也一起被關進
    去等語。
四、本件公訴人認被告乙○○涉有刑法第三百零六條第一項之侵
    入建築物罪嫌、刑法第三百二十一條第一項第二款之踰越牆
    垣竊盜罪及刑法第三百二十條第一項之普通竊盜罪嫌，無非
    係以：上揭犯罪事實，業據告訴人即優旎美容院負責人甲○
    ○指訴綦詳，復經證人即汎達公司經理鍾瞬昌於警詢時證述
    明確。參酌另案被告林聰儒於偵查中對於二人竊盜過程供述
    詳實，且二人係男女朋友，感情甚篤，另案被告林聰儒除證
    述被告乙○○有參與前開竊盜犯行外，並自承與被告一同前
    往行竊，衡情另案被告林聰儒當無誣陷被告乙○○之理。況
    九十四年七、八月間，另案被告林聰儒因腳傷需使用柺杖方
    得行走，亦據另案被告林聰儒及被告乙○○供承在卷，則另
    案被告林聰儒應無獨自遂行上揭竊盜犯行之可能，顯見被告
    乙○○所辯應係卸責之詞，不足採信，為其論據。
五、經查：
  (一)本件觀之告訴人即證人甲○○於警詢中證述：我於九十四年
    七月八日十時，我來上班時發現遭竊現金三千元。我當天有
    向埔子派出所報案。警方所提供可疑嫌犯林聰儒及乙○○相
    片之人我不認識等語（參見偵卷第十九頁）；於偵查中之證
    述：我沒有看到竊賊如何進入。第二天上班時發現門被打開
    ，竊賊應該是從後面翻牆，牆約有一人高度，當時後門沒鎖
    ，偷完從正門出去。我不認識提示照片中之被告二人等語（
    參見偵查卷第七九頁）；於本院審理中之證述：我們美容院
    應該算是一般的九層大樓，是在一樓，面臨馬路的店面，只
    有後門才有圍牆，該圍牆大約比一個人高一點，大約快要兩
    公尺左右。美容院有前門、後門，不過後門有圍牆，而圍牆
    的後面就是大樓的中庭，因此後門就不能出去，只是可以堆
    放雜物的空間，所以竊賊應該是經過中庭、從圍牆翻進來，
    因為圍牆的另外一面是花圃，所以人踩在上面可以輕易的翻
    牆進來，本來圍牆上面有木條，但是木條有被拆開，遭竊當
    天後門可能沒有上鎖，所以竊賊翻牆之後就直接打開後門進
    入竊盜。竊賊把櫃台的抽屜撬開，偷走現金三千元，其他地
    方就沒有動。我是第二天上班的時候，發現前門的鐵拉門是
    打開的，才知道遭竊我不知道竊賊係何人，也不知道竊賊是
    一人或二人之後警察有告訴妳有抓到竊賊，我有到警察局製
    作筆錄，警察有給我看林聰儒及乙○○的照片，但是我並不
    知道竊賊是誰，所以我無法指認等語（參見本院卷九十六年
    四月十日審判筆錄第四—六頁）。另觀之證人鍾瞬昌於警詢
    中之證述：於九十四年八月十五日八時二十五分許，在桃園
    市○○街五十三號一樓發現公司內遭竊，損失現金二萬餘元
    、電腦液晶螢幕三星型式一台、奇美型式一台、電腦主機一
    台。遭竊現場沒有監視系統，也沒有發現可疑人事物或其他
    資料提供，小鐵捲門鎖孔有遭破壞等語（參見偵卷第二二頁
    ）。綜合上開二位證人甲○○、鍾瞬昌所述可知，證人二人
    均僅係陳述渠等事後發現遭竊之現場狀況及遭竊財物為何，
    均無一是於現場目擊該財物為何人所行竊，或是可根據相關
    書證或物證資料指認被告乙○○是行竊之人，是證人二人所
    述均僅能證明至上開時地所遭竊之現場狀況及遭竊財物為何
    ，實無從據證人二人所述即遽認該等失竊財物即為被告乙○
    ○與另案被告林聰儒所共同竊取，是公訴意旨此部分所認，
    尚嫌速斷而難以採信。
  (二)公訴意旨雖又以另案被告林聰儒於偵查中對於二人竊盜過程
    供述詳實，且二人係男女朋友，感情甚篤，另案被告林聰儒
    除證述被告乙○○有參與前開竊盜犯行外，並自承與被告一
    同前往行竊，衡情另案被告林聰儒當無誣陷被告乙○○之理
    為據，而認定被告乙○○有與另案被告林聰儒共同涉犯本件
    侵入建築物、踰越牆垣竊盜、普通竊盜等罪嫌。惟觀之另案
    被告林聰儒於九十五年六月十三日偵查中就本件所涉上開侵
    入建築物、踰越牆垣竊盜及普通竊盜案件立於證人地位所為
    之證述係稱：「（問：編號2 案件〈此處應指警方移送書所
    編列之（二）優旎美容院失竊案件〉與何人去？）我去的。
    陳（指被告乙○○，以下均同）在車上未下車。那裡門沒關
    ，我拿一些現金約1000多。從後門進去。」、「（問：編號
    2 案件陳有否參與？）沒有。他在車上。我當時車停在前門
    。」、「（問：編號3 〈此處應指警方移送書所編列之（三
    ）汎達公司失竊案件）〉案件與何人去？）與陳一起。2 人
    都下車，門沒關我就進去，我進去搬東西出來、他搬到車上
    ，得手現金、電腦。」云云（參見偵卷第四五頁）。準此以
    觀，公訴意旨雖係以另案被告林聰儒於偵查中之證述為據而
    為本件犯罪事實之認定，然就優旎美容院失竊案件而言，起
    訴書所認定之犯罪事實顯然與另案被告林聰儒於偵查中之證
    述有嚴重矛盾齟齬，另案被告林聰儒於偵查中之證述係稱其
    自己下車從該美容院後門進入而竊取現金，被告乙○○則係
    在車上未下車一節，則何以起訴書所認定此部分之犯罪事實
    係謂：以另案被告林聰儒在門外把風之方式，由被告乙○○
    翻越牆垣後無故侵入該美容院內，徒手竊取告訴人甲○○所
    有之現金三千元，得手後離去一情，是以公訴意旨認定此部
    分之犯罪事實究係有何依據，本院遍查本件全部卷證資料後
    仍不得而知，足認公訴意旨此部分所認，尚嫌無據而不足採
    ，更遑論另案被告即證人林聰儒於本院審理中就此部分已翻
    異前詞，改稱：乙○○不知道我要行竊，她在車上，沒有下
    車，因為美容院旁邊有一家二十四小時便利商店，我跟她說
    我要去買東西，我於偵查中所謂的車子停在前門，係因為美
    容院那棟房子的大門正對著我哥哥住家的門口，我將車子停
    在我哥哥家的門口，也就是美容院大門的門口云云（參見本
    院卷九十六年四月十日審判筆錄第九頁），更無從自另案被
    告即證人林聰儒於本院審理中之證述，而得以認定被告乙○
    ○涉有此部分侵入建築物及踰越牆垣竊盜之犯行。另就汎達
    公司失竊案件而言，另案被告林聰儒於偵查中因曾稱：其進
    入汎達公司竊取現金、電腦，被告乙○○則協助搬運至車上
    云云，然經本院依公訴人之聲請當庭勘驗另案被告林聰儒於
    警詢中就此部分所供述之結果：「（問：還有呢？還有一個
    九十四年八月十五凌晨三點左右，在那個桃園市○○街那裡
    ？）答：對。」、「（問：有一個叫泛達自動控制器材的公
    司？）答：嗯。」、「（問：是不是有這一件？）答：有。
    」、「（問：也是一樣嗎？）答：也是一樣。」、「（問：
    是你女朋友開車，你在車上休息？）答：我女朋友開車，我
    在車上休息。」、「（問：你在車上休息？）答：嗯。」、
    「（問：偷了什麼？）答：偷了兩組電腦，一台事務機，還
    有現金約兩萬。」、「（問：事務機，兩組啦，電腦兩組？
    ）事務機一台，現金兩萬多啦。」、「（問：那陳文是怎
    麼侵入上述，就你剛剛講的那些公司？）答：他們門都沒有
    關。」、「（問：就是鐵門？那是什麼門？）答：對。」、
    「（問：鐵門？）答：它是鐵門。」、「（問：都沒有關就
    對了？就直接打開就進去就對了？）答：對，對。」、「（
    問：沒有鎖啦？是沒有鎖啦，還是沒有關，應該有關上，她
    拉上來啦？）答：對，對，對，沒有鎖。」一節（參見本院
    九十六年二月十六日準備程序筆錄第四—五頁）。據此而論
    ，另案被告林聰儒於警詢中並未明確陳述被告乙○○如何進
    入汎達公司內行竊，僅稱被告乙○○開車，其在車上休息，
    或僅就警方詢問乙○○如何侵入汎達公司時，方稱他們門都
    沒有關等語，顯然與其在偵查中所述係其進入汎達公司竊取
    現金、電腦，被告乙○○則協助搬運至車上一節，亦互有矛
    盾齟齬，更遑論另案被告即證人林聰儒於本院審理中改述：
    那天我有載被告和小孩，有經過汎達公司，我有跟被告說我
    要回汎達公司一趟，不過我先將被告和小孩載回家，我自己
    再一人開車回到汎達公司，我本身並沒有在汎達公司任職，
    但是被告並不知道，她以為我在汎達公司上班，我到了汎達
    公司以後，就自己一個人進去行竊云云（參見本院卷九十六
    年四月十日審判筆錄第九—十頁），更與其於警詢及偵查中
    所述大相逕庭。是本院綜觀另案被告於警詢、偵查及本院審
    理中就此部分歷次所述，前後矛盾不一，且有諸多嚴重瑕疵
    可指而無從釐清，依罪證有疑，利歸被告之原則，自無從遽
    採另案被告林聰儒自警詢及偵審以來歷次矛盾不一之證述，
    而作為認定被告乙○○此部分有罪之依據，是公訴意旨此部
    分僅據另案被告林聰儒於偵查中之證述及以情況證據推論被
    告乙○○與另案被告林聰儒為男女朋友，感情甚篤，當無誣
    陷被告乙○○之理云云，自難認有據而不足採。
  (三)公訴意旨雖再以另案被告林聰儒於九十四年七、八月間因腳
    傷需使用柺杖方得行走，則另案被告林聰儒應無獨自遂行上
    揭竊盜犯行之可能為據，而認定被告乙○○有與另案被告林
    聰儒共同涉犯本件侵入建築物、踰越牆垣竊盜、普通竊盜等
    罪嫌。然查，另案被告林聰儒於偵查中僅係陳述：腳傷自九
    十四年五月開始。我在殘障醫療器材行買柺杖，後來二、三
    天才去偷那邊。到九、十月就不用柺杖等語；被告乙○○於
    偵查中亦僅係陳述：林聰儒搬到新莊後約夏天時受傷拿柺杖
    ，到十二月偶爾還是要拿、腳還是很痛等語（參見偵卷第四
    五、四七頁）。據其二人上開所述，並無從遽以推論另案被
    告林聰儒於九十五年七、八月間因腳傷需使用柺杖方得行走
    ，應無獨自遂行上揭竊盜犯行一節，否則，觀之另案被告林
    聰儒另獨自涉犯多起竊案而經本院和股以九十五年度易字第
    六一二號判決所認定十三件竊盜犯行中，其中三件，亦即九
    十四年八月九日之薏蕙髮廊失竊案件、九十四年八月十五日
    之汎達公司失竊案件（同本件犯罪事實之汎達公司失竊案件
    ）、九十四年八月十八日之富麗冷氣空調行失竊案件，均係
    於九十四年八月間所發生，此有該案刑事判決書一份在卷可
    參，是如公訴意旨上開推論可成立，另案被告林聰儒又何能
    獨立一人為前揭三件竊盜犯行？更遑論另案被告林聰儒於本
    院審理中改稱：我受傷之後只有影響三個月，到了七月初，
    我就可以行動正常，不用再拿柺杖云云（參見本院卷九十六
    年四月十日審判筆錄第七頁）。是公訴意旨此部分推論，亦
    難認有據而不足採。再者，另案被告林聰儒所涉本件犯罪事
    實中之優旎美容院失竊案件，另經檢察官聲請以簡易判決處
    刑而現正繫屬於本院騰股審理中之竊盜案件（九十五年度桃
    簡二六八九號），檢察官於該案犯罪事實中則係認定：林聰
    儒意圖為自己不法之所有，於民國九十四年七月七日或八日
    某時許，駕駛車號CY-5708 號自用小客車前往桃園縣桃園市
    ○○街一九一號甲○○所經營之優旎美容院，以不詳方式進
    入美容院後，竊取甲○○所有之現金三千元，得手後離去一
    情，有該案即九十五年度偵字第二八二三號聲請簡易判決
    處刑書一份在卷可參，亦未認定被告乙○○有與另案被告林
    聰儒共同涉犯優旎美容院失竊案件。據此，檢察官就同一竊
    盜事實是否有共犯一節，竟有不同之認定，更難認本件公訴
    意旨據以起訴被告乙○○有與另案被告林聰儒共同犯罪之相
    關證據，在有諸多矛盾瑕疵可指且無從釐清之情況下，而得
    據以採為認定被告乙○○有為本件犯罪之憑據。
六、綜上所述，堪認公訴意旨認定被告乙○○涉犯本件侵入建築
    物、踰越牆垣竊盜及普通竊盜等罪嫌所憑之證據，即未達通
    常一般人均不致有所懷疑，而得以確信其為真實之程度。此
    外，本院復查無其他積極證據足認被告乙○○有何公訴意旨
    所指涉犯本件侵入建築物、踰越牆垣竊盜及普通竊盜之犯行
    ，揆諸首揭法條及判例意旨說明，自不能證明被告乙○○犯
    罪，應為無罪之諭知，以昭審慎。
據上論斷，應依刑事訴訟法第三百零一條第一項，判決如主文。
本案經檢察官何治蕙到庭執行職務。
中　　華　　民　　國　　96　　年　　4 　　月　　24　　日
                        臺灣桃園地方法院刑事第十庭
                            審判長法  官  江德民
                                  法  官  柯姿佐
                                  法  官  林家賢
上正本證明與原本相符。
如不服本判決，應於判決送達後十日內，向本院提出上訴狀（應
附繕本），上訴於臺灣高等法院。
                                  書記官  常毓生
中　　華　　民　　國　　96　　年　　4 　　月　　26　　日
